【裁判字號】    99,交聲,182
【裁判日期】    990428
【裁判案由】    違反道路交通管理處罰條例聲明異議
【裁判全文】
臺灣桃園地方法院刑事交通事件裁定     99年度交聲字第182號
原處分機關  交通部公路總局新竹區監理所桃園監理站
異  議  人
即受處分人  甲○○
上列異議人即受處分人因違反道路交通管理處罰條例案件，對於
原處分機關於民國99年2 月3 日以桃監裁罰字第裁52-DB0000000
號違反道路交通管理事件裁決書（原處分單號：桃警局交字第DB
0000000號）所為之處分，聲明異議，本院裁定如下：
    主  文
異議駁回。
    理  由
一、原處分意旨略以：本件異議人即受處分人（下稱異議人）甲
    ○○於民國98年12月5 日19時30分許，騎乘車牌號碼MM5-66
    0 號普通重型機車，行經桃園縣大溪鎮○○路158 號處，遭
    桃園縣政府警察局大溪分局南雅派出所執勤警員攔檢，因異
    議人拒絕酒精濃度測試，該警員遂以異議人有「違反道路交
    通管理處罰條例第35條第4 項」之違規，填製桃警局交字第
    DB 0000000號舉發違反道路交通管理事件通知單（下稱舉發
    通知單）當場予以舉發，並裁明「拒收拒簽」，嗣經原處分
    機關於99年2 月3 日以桃監裁字罰第裁52- DB0000000 號裁
    決書，以異議人違反道路交通管理處罰條例第35條第4 項、
    第67條第2 項等規定，裁處罰鍰新臺幣（下同）6 萬元，吊
    銷駕駛執照，3 年內禁考等語。
二、異議意旨略以：伊當天有喝酒，但伊沒有駕車之行為，伊當
    天是要到機車的置物箱拿東西，被員警要求將車移開，員警
    於發現伊身上有酒味後，要求伊實施酒測，伊因為沒有酒後
    駕車行為，所以才不配合的，請員警提出伊確實有酒後駕車
    之證據，爰依法聲明異議，請求撤銷原處分云云。
三、按汽車駕駛人拒絕接受酒精濃度測試之檢定者，處新台幣6
    萬元罰鍰，並當場移置保管該汽車及吊銷駕駛執照，道路交
    通管理處罰條例第35條第4 項定有明文。又汽車駕駛人，曾
    依第35條第4 項前段之規定吊銷駕駛執照者，3 年內不得考
    領駕駛執照，道路交通管理處罰條例第67條第2 項復有明定
    。
四、異議人雖以上情置辯。惟查：
（一）異議人於上揭時、地，因酒後駕車，為桃園縣政府警察局
      大溪分局南雅派出所警員要求受處分人配合實施呼氣中酒
      精濃度測試，並告知拒絕接受酒精測試之法律效果，惟異
      議人仍拒絕接受測試，有汽車駕駛人拒絕接受酒精濃度測
      試之違規行為，予以掣單舉發。嗣因異議人不服舉發，由
      原處分機關以受處分人拒絕接受酒精濃度測試之檢定，依
      道路交通管理處罰條例第35條第4 項、第條67第2 項之規
      定，裁處罰鍰6 萬元，吊銷駕駛執照，3 年內禁考，此有
      酒精測定紀錄表影本、舉發通知單影本、裁決書正本各1
      份在卷可稽（參見本院卷第5 頁、第10頁），此部分事實
      堪以認定。
（二）證人即舉發之警員黃紹民於本院調查時結證稱：當日是選
      舉開票日，伊帶著所內同仁在桃園縣大溪鎮○○路擺交通
      錐，為避免發生衝突，渠等乃欲將該路段之路邊停車格淨
      空，所以車輛只能離開不能停車，伊發現異議人騎機車欲
      停車（當時異議人腳仍跨在機車上），渠等當時要求異議
      人將機車停到中華路上，而為異議人所拒絕，於言談之中
      伊發現異議人身上有酒味，伊就請支援員警將異議人帶回
      南雅派出所做酒測等語（參見本院卷第30頁反面、第31頁
      ）。另證人即舉發之警員張富強、王苡及林岷慧於本院
      調查時均結證稱：當天渠等3 人與異議人在派出所之偵訊
      室進行酒測，當時有全程錄影，並有對異議人行權利告知
      並要求異議人配合酒測，故渠等在進行3 次權利告知，異
      議人均不配合且時間已經過15分鐘後，舉發異議人拒絕配
      合酒測，又因當日是由張富強職備勤勤務，故由張富強製
      單舉發等語（參見本院卷第31頁至第32頁），是上開證人
      4 人就如何攔停異議人，如何請求異議人配合酒測等情，
      所為之證述互核相符，且衡諸情理，證人黃紹民、張富強
      、王苡及林岷慧為執勤警員，因執行盤檢勤務偶然發現
      本件事件，復又到庭具結擔保供述之真實性，應無甘冒偽
      證罪責而設詞誣陷受處分人之動機，且由渠等均能具體翔
      實地證述本件舉發經過，是其證詞應可採信。又異議人雖
      質疑何以無相片佐證，惟本件異議人係於違規酒駕欲停車
      之際遭發覺，其時間極為短暫，倘要求員警必以錄影或照
      相為證，實屬強人所難；況員警執行交通勤務，依法亦未
      要求必須以錄影或照相存證；且本件因情況急迫，故黃紹
      民無法立即拍照存證，從而，本件舉發亦難謂有何不當，
      是異議人此部分之辯解，自非可採。
（三）復經本院勘驗本件異議人拒絕接受酒經濃度測試之蒐證光
      碟1 片，且當庭提示予異議人並告以要旨，上開光碟內容
      顯示：警員有3 次向異議人詢問是否接受酒測，並予以權
      利告知（告以拒絕酒測之法律效果），然異議人於警員第
      一次詢問是否接受酒測時，以否認其有駕車並拜託員警看
      在伊年紀已大網開一面之方式推託拒絕酒測；於警方第二
      次詢問是否接受酒測時，異議人仍拒絕酒測，嗣員警第三
      次詢問是否接受酒測時，異議人猶否認其有駕車行為並拒
      絕酒測等情，有本院勘驗筆錄1 份在卷可稽（參見本院卷
      第20頁至第21頁），是執行警員已然踐行3 次告知配合酒
      精濃度測試之程序，而異議人仍不絕接受，則異議人有拒
      絕接受酒經濃度測試之事實，至為灼然。
（四）綜上，證人即警員黃紹民既證述其親眼目睹異議人騎乘車
      牌號碼MM5-660 號普通重型機車欲停放於復興路上，且旋
      即遭其攔檢，則異議人為「汽車駕駛人」至明，且異議人
      後又有拒絕接受酒精濃度測試檢定之事實，除據證人即員
      警張富強、王苡及林岷慧證述屬實外，復有異議人拒絕
      接受酒經濃度測試之蒐證光碟1 片及本院勘驗筆錄1 份可
      資佐證，是原舉發機關依法舉發並無違誤之處，故原處分
      機關援引上開規定裁處罰鍰6 萬元，並吊銷駕駛執照，且
      3 年內不得考領駕駛執照，洵無不當。從而，本件異議為
      無理由，應予駁回。
五、據上論斷，應依道路交通管理處罰條例第87條第2 項、道路
    交通案件處理辦法第19條，裁定如主文。
中    華    民    國    99    年    4     月    28    日
                  交通法庭    法  官  石蕙慈
以上正本證明與原本無異。
如不服本裁定，應於裁定送達後5 日內向本院提出抗告狀。
                              書記官  陳亭竹
中    華    民    國    99    年    4     月    29    日

司法院資訊處製作；財團法人民間司法改革基金會備份。
